臺灣高等法院刑事裁定
110年度毒抗字第746號
抗  告  人  臺灣新竹地方檢察署檢察官
被      告  謝國任


上列抗告人因被告違反毒品危害防制條例案件，不服臺灣新竹地
方法院110年度毒聲字第215號，中華民國110年3月31日裁定（聲
請案號：臺灣新竹地方檢察署110年度聲觀字第174號），提起抗
告，本院裁定如下：
    主  文
原裁定撤銷，發回臺灣新竹地方法院。
    理  由
一、原裁定意旨略以：被告謝國任前於民國91年間因施用毒品案
    件，經臺灣桃園地方法院（下稱桃園地院）以91年度毒聲字
    第1571號裁定令入勒戒處所觀察勒戒後，因認有繼續施用毒
    品之傾向，再經桃園地院以92年度毒聲字第1366號裁定令入
    戒治處所施以強制戒治，嗣經桃園地院以92年度毒聲字第28
    41號裁定停止戒治，於92年10月9日停止其處分出所，所餘
    戒治期間付保護管束，於93年4月29日因期滿未經撤銷，視
    為強制戒治期滿，並經臺灣桃園地方檢察署檢察官以93年度
    戒毒偵字第128號為不起訴處分確定。又於100年間因施用毒
    品案件，經原審法院以100年度毒聲字第244號裁定令入勒戒
    處所觀察勒戒後，因認有繼續施用毒品之傾向，再經原審法
    院以100年度毒聲字第344號裁定令入戒治處所施以強制戒治
    ，於101年8月17日執畢出所，並經臺灣新竹地方檢察署（下
    稱新竹地檢署）檢察官以101年度戒毒偵字第20號為不起訴
    處分確定。另於103年間因施用毒品案件，經原審法院以103
    年度竹東簡字第191號判決判處有期徒刑4月確定。是其本案
    施用毒品犯行，已屬「三犯以上」，檢察官聲請將被告送勒
    戒處所觀察、勒戒，於法尚有未合，應予駁回等語。
二、抗告意旨略以：本件被告於101年間犯施用毒品案件時，經
    法院裁定令入戒治處所施以強制戒治，於101年8月17日執畢
    出所，並經新竹地檢署檢察官以101年度戒毒偵字第20號為
    不起訴處分確定。其於強制戒治執行完畢後，於103年間雖
    又涉犯施用毒品案件且經法院判刑確定，惟其本次施用毒品
    犯行距其前次（即最近1次）因犯施用毒品罪，經依法強制
    戒治執行完畢釋放（即101年8月17日）已逾3年。是本件符
    合最高法院109年度台上大字第3826號刑事裁定意旨所述適
    用觀察、勒戒處遇之情形，故此次即應以執行觀察、勒戒為
    宜，原裁定乃係逾越法律規定及最高法院裁定意旨而為審酌
    ，自有違誤。本件原審裁定，認事用法既有違誤，爰依刑事
    訴訟法第403條第1項提起抗告，請將原裁定撤銷，更為適當
    合法之裁定等語。
三、按犯毒品危害防制條例第10條之罪者，檢察官應聲請法院裁
    定，令被告入勒戒處所觀察、勒戒，其期間不得逾2月；觀
    察、勒戒後，檢察官依據勒戒處所之陳報，認受觀察、勒戒
    人無繼續施用毒品傾向者，應即釋放，並為不起訴之處分；
    認受觀察、勒戒人有繼續施用毒品傾向者，檢察官應聲請法
    院裁定令入戒治處所強制戒治，其期間為6個月以上，至無
    繼續強制戒治之必要為止。但最長不得逾1年。依前項規定
    為觀察、勒戒或強制戒治執行完畢釋放後，3年後再犯第10
    條之罪者，適用前2項之規定，毒品危害防制條例第20條第1
    項、第2項及第3項分別定有明文。
四、經查：
　㈠本件被告於偵查中雖矢口否認有何施用第二級毒品之犯行，
    惟經警採集其尿液（檢體編號：Z000000000000）送請台灣
    檢驗科技股份有限公司檢驗，該公司以EIA酵素免疫分析法
    初步檢驗，再以GC/MS氣相層析質譜儀法確認檢驗，認被告
    尿液確呈甲基安非他命陽性反應之事實，有毒品人口到場採
    尿名冊、台灣檢驗科技股份有限公司110年1月25日濫用藥物
    檢驗報告及驗尿照片等件在卷可佐（見毒偵卷第5至7頁）。
    又觀諸上開檢驗報告，檢出代謝物甲基安非他命之濃度為59
    8ng/mL，相較濫用藥物尿液檢驗作業準則第18條第1項第1款
    規定：「初步檢驗結果在閾值以上或有疑義之尿液檢體，應
    再以氣相或液相層析質譜分析方法進行確認檢驗。確認檢驗
    結果在下列閾值以上者，應判定為陽性：一、安非他命類藥
    物：（一）安非他命：500ng/mL。（二）甲基安非他命：甲
    基安非他命500ng/mL，且其代謝物安非他命之濃度在100ng/
    mL以上。」之標準為高，足見被告尿液中檢驗出之代謝物甲
    基安非他命濃度顯均已逾上開確認標準。又氣相層析質譜儀
    是由氣相層析儀與質譜儀兩部功能不同的儀器組成，氣相層
    析儀將混合物分離，在質譜儀的游離室中，樣品受電子照射
    ，於是，化合物即產生裂訊、游離，帶正電荷的碎片或離子
    ，經電場加速、磁場轉彎，可得一質譜圖，所以氣相層析質
    譜儀，可測出其分子量和結構。依據質譜分析術專輯（81年
    出版）乙書記載，由質譜儀之高靈敏度、特殊波峰之比對以
    及代謝物質譜之輔助比對，可正確無誤地分析出100種以上
    常用之藥物；目前常用檢驗尿液中是否含有毒品反應之方法
    ，有免疫學方析法和層析法兩類。尿液初步檢驗係採用免疫
    學方析法，由於該方析法對結構類似之成分，亦可能產生反
    應，故初步檢驗呈陽性反應者，需採用另一種不同分析原理
    之檢驗方法進行確認。經衛生福利部認可之檢驗機構採用氣
    相層析質譜儀（GC/MS）分析法，以氣相層析質譜儀分析法
    進行確認者，均不致產生偽陽性反應；一般人體施用甲基安
    非他命後，經人體代謝作用其尿液可檢測出閾值能達陽性反
    應標準之時間，依Jonathan等人於2002年文獻中指出，於4
    週內分4次使用，每次施用20mg甲基安非他命，收集尿液並
    以250ng/mL（非我國500ng/mL）為閾值時，最長檢出時間為
    56-96小時，業經行政院衛生署管制藥品管理局（現已改制
    為衛生福利部食品藥物管理署）以94年5月2日管檢字第0940
    004355號、92年6月20日管檢字第0920004713號、94年12月6
    日管檢字第0940013353號函示明確。是本件被告為警採集之
    尿液檢驗過程，係先以酵素免疫分析法進行初步檢驗，並以
    氣相層析質譜儀法進行複驗，結果呈甲基安非他命陽性反應
    ，足認不致產生「偽陽性」之結果。綜上，被告於110年1月
    11日上午9時47分許為警採尿時起回溯96小時內之某時許，
    在不詳地點，確曾有施用甲基安非他命1次之犯行，洵堪認
    定。
　㈡又被告前因施用第二級毒品案件，經原審法院以100年度毒聲
    字第244號裁定送勒戒處所觀察、勒戒後，因認有繼續施用
    毒品之傾向，經原審法院以100年度毒聲字第344號裁定令入
    戒治處所施以強制戒治，於101年8月17日停止處分執行出監
    ，並經新竹地檢署檢察官以101年度戒毒偵字第20號為不起
    訴處分確定，被告其後雖有因施用毒品案件經法院判處罪刑
    確定及執行完畢之情形，但此後被告未曾再受觀察、勒戒或
    強制戒治之執行，嗣於前開強制戒治執行完畢3年後再犯本
    件施用第二級毒品等情，亦有本院被告前案紀錄表1份在卷
    可佐（見本院卷第21至60頁）。是依前揭規定，本案被告自
    應再受觀察、勒戒或強制戒治。
　㈢原裁定以被告本案施用毒品犯行，已屬「三犯以上」，檢察
    官聲請將被告送勒戒處所觀察、勒戒，於法尚有未合等語，
    固非無見。然查，毒品危害防制條例於109年1月15日修正、
    109年7月15日生效，修正後毒品危害防制條例第20條第3項
    規定，犯第10條之罪於觀察、勒戒或強制戒治執行完畢釋放
    後，3年後再犯第10條之罪者，適用本條前2項之規定。上開
    所謂「3年後再犯」，只要本次再犯（不論修正施行前、後
    ）距最近1次觀察、勒戒或強制戒治執行完畢釋放，已逾3年
    者，即該當之，不因其間有無犯第10條之罪經起訴、判刑或
    執行而受影響，此係最高法院於109年11月18日以109年度台
    上大字第3826號裁定宣示之見解，為有權解釋，各級法院應
    受其拘束。從而，本件檢察官審酌被告本案施用第二級毒品
    之犯罪情狀，依其調查結果，向原審法院聲請裁定觀察勒戒
    ，即與本次修正之毒品危害防制條例第20條第3項第1項規定
    相符，洵屬有據，原裁定循其所謂之毒品危害防制條例迭次
    修法意旨為其依據，認本件聲請觀察勒戒，與法不合，而駁
    回檢察官之聲請，所持意見與現行規定及實務見解不合，並
    不可採。
五、綜上所述，原審未查逕將檢察官本件聲請駁回，尚有未合。
    抗告人提起本件抗告，指摘上情，為有理由，原裁定既有上
    揭可議之處，為兼顧被告之訴訟權益，自應由本院將原裁定
    撤銷，發回原審法院詳為調查審認後，另為適法之處理。
據上論斷，應依刑事訴訟法第413條前段，裁定如主文。
中　　華　　民　　國　　110 　年　　5 　　月　　31　　日
　　　　　　　  　刑事第二十三庭審判長法　官  許永煌
　　　　　　　　　　　　　　　　　    法　官  黃美文
　　　　　　　　　　　　　　　　　    法　官  雷淑雯
以上正本證明與原本無異。
不得再抗告。
                                      書記官  林立柏
中　　華　　民　　國　　110 　年　　6 　　月　　2 　　日